臺灣雲林地方法院刑事判決
111年度交易字第243號
公  訴  人  臺灣雲林地方檢察署檢察官
被      告  鄭嘉駒



上列被告因過失傷害案件，經檢察官提起公訴（111年度偵字第4
449號），於本院準備程序中，被告就被訴事實為有罪之陳述，
經本院合議庭裁定由受命法官獨任進行簡式審判程序，判決如下
：
    主    文
鄭嘉駒汽車駕駛人，無駕駛執照駕車犯過失傷害罪，處拘役參拾
日，如易科罰金，以新臺幣壹仟元折算壹日。
    犯罪事實
一、鄭嘉駒明知其未考領普通重型機車駕駛執照，依法不得騎乘
    普通重型機車，竟於民國110年12月7日17時35分許，騎乘車牌
    號碼000-0000號普通重型機車（下稱本案機車），沿雲林縣虎
    尾鎮林森路2段由北往南方向逆向行駛在來車道，駛近林森路2
    段與八德路口時，適曾韻年甫下車站立於該處路旁停等，鄭
    嘉駒本應注意車輛行駛時應在遵行車道行駛，且應注意車前狀
    況，並隨時採取必要之安全措施，而依當時天候晴，夜間有
    照明，柏油路面乾燥、無缺陷，視距良好無障礙物，又無不能
    注意之情事，竟疏未注意，貿然逆向前行，不慎輾壓曾韻年
    之雙腳，致曾韻年受有左足挫傷、右足第五趾擦傷等傷害。
二、案經曾韻年訴由雲林縣警察局虎尾分局報告臺灣雲林地方檢
    察署檢察官偵查起訴。　　
　　理    由
一、本案被告鄭嘉駒所犯非死刑、無期徒刑、最輕本刑為3年以
    上有期徒刑之罪，亦非高等法院管轄第一審案件，於準備程
    序進行中，被告就上揭被訴事實為有罪之陳述，經受命法官
    告知簡式審判程序之旨，並聽取其與檢察官之意見後，本院
    合議庭依刑事訴訟法第273條之1第1項規定，裁定由受命法
    官獨任進行簡式審判程序。是本案之證據調查，依同法第27
    3條之2規定，不受同法第159條第1項、第161條之2、第161
    條之3、第163條之1及第164條至第170條規定之限制，合先
    敘明。　　
二、認定犯罪事實所憑之證據及理由
  ㈠上開犯罪事實，業據被告於本院準備程序及審理時均坦承不
    諱（本院卷第61頁、第68頁），並經證人即告訴人曾韻年於
    警詢及檢察事務官詢問時證訴在卷（警卷第13頁至第17頁、
    偵卷第43頁至第44頁），且有雲林縣警察局虎尾分局道路交
    通事故現場圖、道路交通事故調查報告表㈠、㈡各1份（警卷第
    23頁至第27頁）、雲林縣警察局舉發違反道路交通管理事件
    通知單2紙（警卷第37頁至第39頁）、天主教若瑟醫療財團
    法人若瑟醫院診斷證明書1紙（警卷第19頁）、現場照片6張
    （警卷第29頁至第31頁）在卷可稽，足認被告前開任意性自
    白與事實相符，堪以採信。 
　㈡按汽車駕駛人，未領有駕駛執照駕駛小型車或機車，應處以
    罰鍰，並當場禁止其駕駛，道路交通管理處罰條例第21條第
    1項第1款定有明文。次按汽車駕駛人，應依遵行之方向行駛
    ，不得駛入來車道；且駕駛人應注意車前狀況，並隨時採取
    必要之安全措施，道路交通管理處罰條例第45條第1項第1款
    、第3款及道路交通安全規則第94條第3項前段亦分別定有明
    文。查被告並未領有普通重型機車駕駛執照，有雲林縣警察
    局舉發違反道路交通管理事件通知單1份（警卷第39頁）存
    卷可考，且依被告於本院自承：其因手的關係，沒有辦法考
    取機車駕照等語（本院卷第61頁），堪認被告對於上開規定
    理應知悉，仍騎乘本案機車肇事，足見被告確係無照騎乘機
    車無誤。又案發當時天候晴，夜間有照明，柏油路面乾燥、無
    缺陷，無障礙物，視距良好等情，有卷附道路交通事故調查
    報告表㈠1紙（見警卷第25頁）可佐，足認被告並無不能注意
    之情形，竟疏未注意，逆向前行，致輾壓告訴人之雙腳，造
    成告訴人受有前揭傷勢，顯有過失。被告上開過失行為與告
    訴人所受傷害間，具有相當因果關係，應堪認定。綜上，本
    案事證明確，被告上開過失傷害犯行洵堪認定，應依法論科
    。
三、論罪科刑：
  ㈠按汽車（包括機車）駕駛人，無駕駛執照駕車，因而致人受
    傷或死亡，依法應負刑事責任者，加重其刑至二分之一，道
    路交通管理處罰條例第86條第1項定有明文。次按刑法總則
    之加重，係概括性之規定，所有罪名均一體適用；刑法分則
    之加重，係就犯罪類型變更之個別犯罪行為予以加重，成為
    另一獨立之罪名，而道路交通管理處罰條例第86條第1項加
    重其刑至二分之一之規定，係就刑法過失傷害罪之基本犯罪
    類型，對於加害人為汽車駕駛人，於從事駕駛汽車之特定行
    為時，因而致人受傷之特殊行為要件予以加重處罰，已就刑
    法過失傷害罪犯罪類型變更之個別犯罪行為予以加重，而成
    另一獨立之罪名，自屬刑法分則加重之性質。查被告未領有
    普通重型機車駕駛執照，業如前述，自屬無駕駛執照之汽車
    駕駛人。
　㈡被告無駕駛執照騎乘普通重型機車，於事實欄所載時、地，
    因違規逆向行駛且未注意車前狀況，致發生本件交通事故，
    致告訴人受有前揭傷害，核其所為，係犯道路交通管理處罰
    條例第86條第1項、刑法第284條前段之汽車駕駛人無駕駛執
    照駕車過失傷害罪，並應依前揭道路交通管理處罰條例之規
    定加重其刑。
  ㈢又被告於肇事後，在未經有偵查犯罪職權機關或公務員發覺
    其為犯人前，於警員到場處理時，主動陳明其為肇事者，因
    而查獲等情，有雲林縣警察局虎尾分局交通分隊道路交通事
    故肇事人自首情形紀錄表在卷可稽（見警卷第33頁），足見
    被告係對於未經發覺之犯罪自首而接受裁判，合於自首之要
    件，本院認其應有接受司法審判之決心，爰依刑法第62條前
    段之規定，減輕其刑，並與前開加重事由，依法先加後減之
    。
  ㈣爰以行為人之責任為基礎，審酌被告無駕駛執照騎乘機車且
    未注意遵守相關道路交通安全規範，因一時疏忽致生本案車
    禍，致告訴人受有前揭傷勢，所為實有不該；惟念被告犯後
    坦承犯行，態度尚可，且被告已與告訴人調解成立，此有本
    院111年度司刑移調字第301號調解筆錄在卷可稽（本院卷第
    89頁）；另考量告訴人陳稱：本件不撤回告訴，但請法院從
    輕量刑等語（本院卷第87至88頁）；兼衡被告過失情節、告
    訴人所受傷勢，及被告自陳國中肄業之智識程度、擔任外送
    員、每月收入約新臺幣3萬多元、未婚之生活狀況等一切情
    狀，量處如主文所示之刑，並諭知如易科罰金之折算標準，
    以示懲儆。
據上論斷，應依刑事訴訟法第273條之1第1項、第299條第1項前
段（僅引程序法條），判決如主文。
本案經檢察官姜智仁提起公訴，檢察官林豐正到庭執行職務。
中　　華　　民　　國　　111 　年　　10　　月　　20 　 日
                  刑事第二庭     法　官 趙俊維
以上正本證明與原本無異。　　　　　　　　　　　　　 
如不服本判決應於收受判決後20日內向本院提出上訴書狀，並應
敘述具體理由；其未敘述上訴理由者，應於上訴期間屆滿後20日
內向本院補提理由書（均須附繕本）。「切勿逕送上級法院」。
                                 書記官 黃嫀文       
中　　華　　民　　國　　111 　年　　10　　月　　20　　日
附錄本案論罪科刑法條全文：
中華民國刑法第284條
因過失傷害人者，處1年以下有期徒刑、拘役或10萬元以下罰金
；致重傷者，處3年以下有期徒刑、拘役或30萬元以下罰金。
道路交通管理處罰條例第86條
汽車駕駛人，無駕駛執照駕車、酒醉駕車、吸食毒品或迷幻藥駕
車、行駛人行道或行經行人穿越道不依規定讓行人優先通行，因
而致人受傷或死亡，依法應負刑事責任者，加重其刑至二分之一
。
汽車駕駛人，在快車道依規定駕車行駛，因行人或慢車不依規定
，擅自進入快車道，而致人受傷或死亡，依法應負刑事責任者，
減輕其刑。